【裁判字號】    97,消債更,1494
【裁判日期】    971226
【裁判案由】    聲請更生程序
【裁判全文】
臺灣高雄地方法院民事裁定          97年度消債更字第1494號
聲  請  人
即  債務人  甲○○
上列當事人因消費者債務清理事件聲請更生，本院裁定如下：
    主  文
聲請人即債務人甲○○自中華民國九十七年十二月二十六日下午
四時起開始更生程序。
命司法事務官進行本件更生程序。
    理  由
一、聲請意旨略以：聲請人即債務人甲○○積欠國泰世華商業銀
    行股份有限公司（下稱國泰世華商銀）等債權人無擔保債務
    共計新臺幣（下同）1,522,827 元，因繳款困難而於民國95
    年11月8 日，依金融主管機關協調成立之中華民國銀行公會
    會員辦理消費金融案件無擔保債務協商機制與國泰世華商銀
    等債權人達成協議，同意自95年12月起，分100 期，利率6
    % 之方式償還，每月應償還金額為14,518元。然因聲請人每
    月收入均僅22,000元，於支出聲請人必要之生活費用後，已
    不足繳納上開協商之14,518元，不得已遂於協商還款不久後
    毀諾不再續繳，是聲請人未依前開還款協議繼續履行，乃不
    可歸責於聲請人之事由所致，爰聲請准予裁定更生等語。
二、按債務人不能清償債務或有不能清償之虞，且無擔保或無優
    先權之債務總額未逾1,200 萬元者，於法院裁定開始清算程
    序或宣告破產前，得向法院聲請更生，消費者債務清理條例
    （下稱消債條例）第3 條、第42條第1 項定有明文。另債務
    人與金融機構協商成立者，不得聲請更生或清算，但因不可
    歸責於己之事由，致履行顯有重大困難者，不在此限；本條
    例施行前，債務人依金融主管機關協調成立之中華民國銀行
    公會會員辦理消費金融案件無擔保債務協商機制與金融機構
    成立之協商，準用前項之規定，亦為消債條例第151 條第5
    項、第6 項所明文規定。
三、經查：
  (一)聲請人因積欠國泰世華商銀等債權人無擔保債務共計1,522,
    827 元，因繳款困難而於95年11月8 日，依金融主管機關協
    調成立之中華民國銀行公會會員辦理消費金融案件無擔保債
    務協商機制與國泰世華商業銀行等債權人達成協議，同意自
    95年12月起，分100 期，利率6 % 之方式償還，每月應償還
    金額為14,518元，而聲請人現已毀諾未依協議繼續履行分期
    償還等節，為聲請人所自承（見本院卷第7 頁），並有債權
    人清冊、協議書、無擔保債務還款計劃各1 份在卷可稽（見
    本院卷第16至18頁、第9 頁、第10頁）。又聲請人除工作收
    入外，並無其他財產，亦有聲請人財產歸屬資料清單1 件附
    卷可參（見本院卷第21頁），是聲請人顯有不能完全清償債
    務之情事，自符消費者債務清理條例第3 條所定聲請更生之
    要件。
  (二)另聲請人之住所地係在高雄市○○區○○街33巷6 號，有戶
    籍謄本1 份在卷足憑佐（見本院卷第64頁）。再者，依聲請
    人95年及96年度綜合所得稅各類所得資料清單所示，其於95
    及96年度之收入各僅為5,990 元，均遠低於聲請人主張其每
    月收入為22,000元之金額，故本院認聲請人此部分之主張應
    屬真實，而堪採認。又消債條例之立法目的，係為使不幸陷
    入經濟困境之人得以清理債務、重建生活，並在清理過程中
    能保有符合人性尊嚴之最低基本生活，而非維持債務人過去
    慣常之寬逸生活，是於評估履行原協商方案是否顯有重大困
    難時，並非由聲請人任意主張其基本生活費用之數額，否則
    將造成揮霍無度以致清償能力降低，反而易使更生程序無從
    進行，因此本院參酌聲請人居住之地點係在高雄市，是認應
    以內政部所公告之95、96年度高雄市最低生活費用每人每月
    分別為10,072元、10,708元計算始為合理。是以，聲請人95
    及96年度每月平均收22,000元扣除原協商金額14,518元後，
    僅餘7,485 元（計算式：22,000元－14,518元＝7,485 元）
    ，均顯不足以支應聲請人95至96年度每月最低之必要生活費
    用，則聲請人未能依還款協議履行，自難歸責於聲請人。否
    則，強令聲請人繼續依協議還款，勢必排擠聲請人每月所需
    之生活必要支出，並惡化聲請人之經濟狀況至絕境，自有違
    消費者債務清理條例之立法目的，本院因而認聲請人可不受
    前開還款協議之拘束，而得向本院聲請更生。
四、次按，「法院開始更生程序之裁定，應載明其年、月、日、
    時，並即時發生效力」、「法院裁定開始更生或清算程序後
    ，得命司法事務官進行更生或清算程序，必要時得選任律師
    、會計師或其他適當之自然人或法人一人為監督人或管理人
    」，消費者債務清理條例第45條第1 項、第16條第1 項分別
    定有明文。查，聲請人積欠上開無擔保債務，未達1,200 萬
    元，而以聲請人之微薄收入及資產價值甚徵之情況，顯不能
    完全清償債務，已如前述，此外，查無聲請人有消費者債務
    清理條例第46條各款所定駁回更生聲請之事由存在，此有臺
    灣高等法院被告前案紀錄表1 份在卷可查（見本院卷第00頁
    ）。是聲請人聲請更生，即屬有據，應予准許，並依上開規
    定命司法事務官進行本件更生程式。
五、依消費者債務清理條例第11條第1 項、第45條第1 項、第16
    條第1 項，裁定如主文。
中    華    民    國    97    年    12    月    26    日
                  民事第五庭  法  官  李育信
上為正本係照原本作成。
本件不得抗告。
本裁定已於97年12月26日下午4時
中    華    民    國    97    年    12    月    26    日
                              書記官  林玉珊


司法院資訊處製作；財團法人民間司法改革基金會備份。
